臺灣高等法院臺中分院刑事判決　　　　　　　　　　九十三年度上易字第五四號
　　上　訴　人
　　即　被　告　乙○○
右上訴人因妨害名譽案件，不服臺灣台中地方法院九十三年度易字第五八號中華民國
九十三年四月五日第一審判決（起訴案號：臺灣台中地方法院檢察署九十二年度偵字
第一九○四四號），提起上訴，本院判決如左：
    主      文
上訴駁回。
    事      實
一、乙○○乃張賢有之堂兄，而甲○○則為張賢有之友人。緣乙○○擔任臺中縣潭子
    鄉聚興村第五鄰鄰長，平日管理位於臺中縣潭子鄉○○村○○路○段十七巷十九
    號旁之土地公廟，因不滿甲○○與張賢有在前開土地公廟旁設置卡拉ＯＫ設備，
    經登山客利用該設備唱歌而製造噪音，竟於九十二年七月二十日上午九、十時許
    間，在上址土地公廟前，公然於不特定人得以共見共聞之狀況下，以「狗男女」
    、「幹你娘」等語辱罵甲○○及張賢有（張賢有部分未提出告訴）。
二、案經告訴人甲○○訴由臺中縣警察局豐原分局報請臺灣臺中地方法院檢察署檢察
    官偵查起訴。
    理      由
一、訊據上訴人即被告乙○○（以下簡稱被告）固不否認於前開時、地有口出「狗男
    女」之語，惟矢口否認有何以該等詞語及「幹你娘」之語句公然侮辱告訴人甲○○及張賢有之犯意，辯稱：伊當時不是在罵甲○○與張賢有，而是在說旁邊的二
    隻狗，因為那二隻狗常在土地公廟前弄的一團糟，所以才會罵那二隻狗；況該等
    言語係伊基於管理前開土地公廟而有權規勸聚眾喧嘩製造事端之甲○○，乃自衛
    、自辯、保衛合法利益及對於可受公評之事而為適當評論云云。
二、經查：
（一）右揭犯罪事實，業據告訴人甲○○於偵查、原審審理及本院調查、審理時，迭
      次指訴明確，並經證人張賢有於偵訊時證稱：「（問）：九十二年七月十七日
      、十九日、二十日你有在土地公廟前面遇到乙○○跟甲○○嗎？（答）有。我
      記得這三天中其中的一天早上十點多，乙○○用臺語罵我跟甲○○是狗男女，
      因為當時我跟甲○○坐在土地公廟前面的椅子上講話，當時水電工張慶春也在
      場，乙○○罵完之後丙○○才過來。當時現場沒有小狗。當時張朝義也沒在場
      。除了這次之外我就沒有聽到乙○○罵甲○○。」等語（見偵查卷第三二頁）
      ，另證人張慶春亦於偵查中亦證稱：「（問）你有沒有見過甲○○、乙○○、
      張賢有等三人？（答）有。張賢有曾經叫我到乙○○的土地公廟裝電線，我看
      過甲○○二次，第一次是在七月十八日到二十二日間的禮拜天早上九點多，我
      去那邊裝電線，當時乙○○一直在罵張賢有跟在場的甲○○小姐『你們這一對
      狗男女、幹你娘』，而且還不肯讓我裝電線因為會用到乙○○的電，所以張賢
      有要另外拉電線，當時甲○○都沒有講話，張賢有回口說土地公廟是大家的，
      當時在場的還有七、八個人。在場的人中只有甲○○是女的，而且當天是張賢
      有打電話叫甲○○拿鑰匙來打開土地公廟內的一間卡拉ＯＫ室的門，讓我進去
      裝插頭、接電線。第二次甲○○拜託我出庭、要照實話說等語明確（見偵查卷
      第四七、四八頁）。互核告訴人甲○○與證人張賢有、張慶春二人之上開證述
      內容，大致相符，而證人張慶春所證述之「七月十八日到二十二日間的禮拜天
      」，經查證後確實為七月二十日，則告訴人甲○○之上開指述情節，應與事實
      相符，堪足採信。被告辯稱：當時並未說「幹你娘」等語，顯屬避重就輕之詞
      ，不足為憑。
（二）被告另辯稱：罵「狗男女」是在罵當時亦在現場的兩隻狗，非意有所指而辱罵
      告訴人甲○○云云。然查，案發當時在前開土地公廟前是否果有如被告所述之
      一公、一母的兩隻狗存在，因證人丙○○於偵訊時證稱有兩隻狗在場、證人張
      賢有及張慶春於偵訊時則證述沒看到兩隻狗、證人宋瑞平於原審審理時證稱沒
      有注意到旁邊是否有兩隻狗、證人蘇其財證稱只有看到一隻顏色黃黃的狗而已
      等語，而無法加以認定，惟以前開土地公廟乃開放之公共場所，是縱有狗在現
      場，亦可能因來來去去而無法讓在場之人士都能親眼目睹，則前開證人所證述
      ，尚非有何故意虛偽作證之可能。次查，案發當時縱有被告所述之二隻狗的存
      在，然依一般人之口語習慣，對動物之性別多係以「公、母」區分，鮮有以「
      男、女」別其稱呼；再者，常人對於動物或有對其不當行為以言語辱罵之情形
      ，但衡情尚不致於辱罵時，以區分該等動物之性別而為辱罵之言語；遑論被告
      於偵訊中供稱：當時在旁邊的兩隻狗沒什麼事情等語（見偵查卷第十一頁）。
      綜上觀之，被告實無由出言不遜而教訓動物。因之，被告上開所辯，實與常情
      大相逕庭，亦屬卸責之詞，不足採信。
（三）再者，被告於案發當天確實是因為不滿被告甲○○在前開土地公廟前出現，想
      要趕包括甲○○在內之登山客離開等節，業據被告坦認在卷，而被告於九十二
      年七月間，即因不滿告訴人甲○○及證人張賢有於上址土地公廟前堆置雜物及
      卡拉ＯＫ之行為而生有嫌隙，此有九十二年七月二十四日被告要求告訴人甲○○公開道歉之存證信函在卷可稽（見偵查卷第二八、二九頁），此與證人張慶
      春所證述：是證人張賢有要求其到土地公廟前牽電線、卡拉ＯＫ室的門是告訴
      人甲○○拿鑰匙開的等情節相互勾稽，堪認被告實係因不滿甲○○及張賢有使
      用土地公廟周邊之場地，因而出言辱罵甲○○與張賢有「狗男女」、「幹你娘
      」等語無誤。至被告於本院審理時雖聲請傳訊證人丙○○到庭作證，然觀其證
      稱：當日被告辱罵「狗男女」等詞時，伊並未在場等語（見本院九十三年六月
      二日審理筆錄），依此證人丙○○對於被告當時是否有出言辱罵告訴人等情，
      顯不知情，自亦難採為有利於被告之認定。
（四）綜上所述，被告以「狗男女」、「幹你娘」等語辱罵告訴人甲○○等情，應堪
      認定。又被告既非就具體事實揭發誹謗，而係以輕蔑粗鄙之言語公然傳達貶低
      甲○○之人格地位之侮辱意思，實無誹謗罪免責規定之適用，則被告辯稱：係
      為防為自己之利益且係對可受公評之事為適當之評論云云，亦不足取。此外，
      上開土地公廟前，係屬不特定人得共見共聞之場所，此亦有該現場照片在卷足
      憑。是本案事證明確，被告涉有上開公然侮辱之犯行，堪以認定。至被告於本
      院調查時，雖另聲請傳訊證人宋瑞平、蘇其財到庭作證，然觀該二證人於原審
      審理時均經傳訊到庭作證，均證述：渠等均並不清楚被告與告訴人甲○○爭執
      情形等語在卷（見原審卷第三三、三六頁），是本院認自無庸再傳訊渠二人到
      庭作證之必要，附此敘明。
三、核被告所為，係犯刑法第三百零九條第一項之公然侮辱罪。原審審酌被告僅因小
    事竟貪逞一時口舌之快而出言不遜，且犯後否認其言語粗鄙之犯行，態度顯然不
    佳，惟所犯情節尚非重大等一切情狀，並依刑法第三百零九條第一項、第四十一
    條第一項前段，罰金罰鍰提高標準條例第一條前段、第二條之規定，判處被告拘
    役四十日，並諭知易科罰金之折算標準。經核其認事用法及量刑，均為妥適，並
    無任何違法或不當之處。被告上訴意旨猶執陳詞，否認犯行，應不足取。其上訴
    為無理由，應予駁回。
四、據上論斷，應依刑事訴訟法第三百六十八條判決如主文。
本案經檢察官丁○○到庭執行職務。
中      華      民      國      九十三  年      六      月      十六    日
                                臺灣高等法院臺中分院刑事第八庭
                                      審判長法  官  羅  得  村
                                            法　官　劉　榮　服
                                            法  官  黃  文  進
右正本證明與原本無異。
本件不得上訴。
                                            書記官　許  麗  花
中      華      民      國      九十三  年      六      月      十七    日
附錄本案論罪科刑法條：
刑法第三百零九條第一項：
公然侮辱人者，處拘役或三百元以下罰金。
                                                                        Ａ
